【裁判字號】    95,訴,2608
【裁判日期】    951103
【裁判案由】    搶奪等
【裁判全文】
臺灣高雄地方法院刑事判決              95年度訴字第2608號
公  訴  人  臺灣高雄地方法院檢察署檢察官
被      告  辛○○
上列被告因搶奪等案件，經檢察官提起公訴（95年度偵字第6586
號），本院適用簡式審判程序判決如下：
    主  文
辛○○連續犯搶奪罪，累犯，處有期徒刑貳年陸月。
    事  實
一、辛○○前因違反肅清煙毒條例案件，臺灣高等法院高雄分院
    分別判處3 年1 月、3 年1 月及3 年4 月確定，經接續執行
    ，於94年1 月5 日縮刑期滿執行完畢。詎仍未知悔改，基於
    意圖為自己不法所有之概括犯意，自95年1 月22日起至95
    年2 月23日止，連續於附表所示之時間，前往附表所示之通
    訊行，佯裝購買手機，趁店員丁○○、丑○○、甲○○、己○○、戊○○、子○○、卯○○、寅○○○、丙○○等人交
    付手機供其觀看之際，徒手毆打丁○○等人臉部，致受有如
    附表所示之傷害，並奪取手機得逞，加速逃逸，或趁店員壬○○、乙○○、曾亭香等人不備之際，搶奪手機得逞，匆忙
    逃逸。嗣於95年2 月24日23時許，經警調閱商家監視錄影帶
    ，循線在高雄市○○區○○路185 號2 樓查獲，並扣得其搶
    奪得手之手機5 支。
二、案經丁○○、丑○○、子○○告訴及高雄市政府警察局鼓山
    分局移請臺灣高雄地方法院檢察署檢察官偵查起訴。
    理  由
壹、程序方面
一、本件被告辛○○所犯係死刑、無期徒刑、最輕本刑為三年以
    上有期徒刑以外之罪，其於準備程序中就前揭被訴事實為有
    罪之陳述，經受命法官告知簡式審判程序之旨，並聽取公訴
    人、被告之意見後，本院認無不得或不宜改依簡式審判程序
    進行之處，爰依刑事訴訟法第273 條之1 第1 項、第284 條
    之1 ，裁定本件由受命法官獨任進行簡式審判程序，合先敘
    明。
貳、實體方面
一、上開事實，業據被告辛○○於警詢、偵查及本院審理時坦承
    不諱，核與被害人丁○○（詳警卷(一)第32-34 頁、偵卷第66
    -70 頁）、丑○○（詳警卷(一)第29-31 頁、偵卷第66-70 頁
    ）、甲○○（詳本院卷第頁）、己○○（詳警卷(一)第46-4 8
    頁、偵卷第98-100頁）、庚○○（詳警卷(二)第5-7 頁）、子
    ○○（詳警卷(一)第41-45 頁、偵卷第66-70 頁）、寅○○○
    詳警卷(二)第11-13 頁、偵卷第98-100頁）、壬○○（詳警卷
    (一)第38-40 頁）、乙○○（詳警卷(一)第33-25 頁、偵卷第66
    -70 頁）、卯○○（詳警卷(一)第35-37 頁）、癸○○（詳警
    卷(一)第49-51 頁、偵卷第66-70 頁）及丙○○（詳偵卷第
    98-100 頁8-10 頁）於警詢、偵查中指證情節相符，此外，
    並有診斷證明書3 紙（詳偵卷第75、76頁、警卷(二)第16頁）
    、贓物認領保管單4 紙（詳警卷(一)第79-81 頁、警卷(二)第14
    頁）及指認、監視錄影機翻拍照片12幀、現場照片4 幀（詳
    警卷(一)第86-106頁、警卷(二)第17、19頁）附卷可稽。是本件
    事證明確，被告搶奪犯行，足堪認定。
二、查行為後法律有變更者，適用行為時之法律；但行為後之法
    律有利於行為人者，適用最有利於行為人之法律。刑法第2
    條第1 項定有明文，此為規範行為後法律變更所生新舊法律
    比較適用之準據法（最高法院95年度第8 次刑事庭會議參照
    ）。經查：
  (一)被告行為時之刑法第277 條第1 項前段之罪，法定刑之罰金
    刑部分，係規定：「處1000元以下罰金」（應依修正前罰金
    罰鍰提高標準條例第1 條前段規定提高十倍），另依95年6
    月14日修正刑法施行法第1 之1 條規定：「中華民國94年1
    月7 日刑法修正施行後，刑法分則編所定罰金之貨幣單位為
    新臺幣。94年1 月7 日刑法修正時，刑法分則編未修正之條
    文定有罰金者，自94年1 月7 日刑法修正施行後，就其所定
    數額提高為30倍。但72年6 月26日至94年1 月7 日新增或修
    正之條文，就其所定數額提高為3 倍。」，及修正前刑法第
    33條第5 款規定：「罰金：1 元以上」，與修正後刑法第33
    條第5 款規定：「罰金：新臺幣1 千元以上，以百元計算之
    。」，是法定罰金刑最高額部分，修正前後均為新台幣
    30000 元，最低限部分，則修正前為新台幣30元，修正後為
    新台幣1000元，自以修正前之規定有利於被告。
  (二)被告行為後，刑法第55條後段之牽連犯、第56條之連續犯之
    規定，業已分別修正及刪除，此修正、刪除雖非犯罪構成要
    件之變更，但顯已影響行為人刑罰之法律效果，自屬法律有
    變更，茲比較修正、刪除牽連犯、連續犯之規定，則被告所
    犯數次傷害及搶奪犯行各均獨立，應各別論以數個傷害罪及
    數個搶奪罪後併合處罰，自較原刑法以牽連犯、連續犯論斷
    為重，比較新、舊法結果，自以行為時法律即舊法較有利於
    被告。
  (三)被告行為後，刑法第47條累犯原規定：「受有期徒刑之執行
    完畢或受無期徒刑或有期徒刑一部之執行而赦免後，五年以
    內再犯有期徒刑以上之罪者，為累犯，加重本刑至二分之一
    。」，修正後之刑法第47條規定為：「受徒刑之執行完畢，
    或一部之執行而赦免後，五年以內故意再犯有期徒刑以上之
    罪者，為累犯，加重本刑至二分之一。第九十八條第二項關
    於因強制工作而免其刑之執行者，於受強制工作處分之執行
    完畢或一部之執行而免除後，五年以內故意再犯有期徒刑以
    上之罪者，以累犯論。」。本件被告所犯係屬故意犯罪，不
    論依新法或舊法均構成累犯，是舊法之規定，對被告並無不
    利。
  (四)綜合被告全部罪刑之結果而為比較及刑法第2 條第1 項之規
    定，適用行為時之刑法即舊法較有利於被告，是本件應適用
    修正前之相關法律。
三、被告佯裝購買手機，嗣由附表編號1-7 、10、12所示被害人
    丁○○等人交付手機後，再徒手毆打被害人丁○○等人臉部
    成傷，被告顯係以此種方式，乘被害人不及防備，搶奪手中
    持有之手機得逞。核被告辛○○所為，係犯刑法第325 條第
    1 項之搶奪罪及同法第277 條第1 項之傷害罪。被告先後多
    次傷害及搶奪犯行，時間緊接，所犯均係構成要件相同之罪
    ，顯係出於概括之犯意反覆為之，均應依修正前刑法第56條
    連續犯規定論以連續傷害罪及連續搶奪罪，並加重其刑。所
    犯連續傷害罪與搶奪罪間有方法、結果之牽連關係，為牽連
    犯，應依修正前刑法第55條後段從一重之連續搶奪罪處斷。
    被告前因煙毒案件，經臺灣高等法院高雄分院分別判處3 年
    1 月、3 年1 月及3 年4 月確定，接續執行後，於94年1 月
    5 日縮刑期滿執行完畢，有台灣高等法院被告前案紀錄表、
    臺灣高雄地方法院檢察署刑案資料查註紀錄表在卷可按，其
    於5 年內故意再犯本件有期徒刑以上之罪，為累犯，應依修
    正前刑法第47條規定加重其刑，並遞加之。爰審酌被告甫自
    監所執行徒刑完畢，不思以己之力，賺取生活所需，竟搶奪
    商家之手機，嚴重影響社會治安，且為達搶奪目的，動輒毆
    打商家員工，造成被害人身心影響甚鉅，量刑自不宜輕，惟
    念其於犯後坦承犯行，態度尚佳及其智識程度、搶奪得手之
    手機尚未完全取回交被害之商家等一切情狀，量處如主文所
    示之刑，以資懲儆。
據上論斷，應依刑事訴訟法第299 條第1 項前段、刑事訴訟法第
273 條之1 第1 項，刑法第2 條第1 項前段、修正前刑法第56條
、第55條前段、刑法第325 條第1 項、第277 條第1 項、修正前
刑法第47條，判決如主文。
中    華    民    國    95    年    11    月    3     日
                    刑事第六庭    法  官  李  蓓
以上正本證明與原本無異。
如不服本判決，應於收受送達後10日內向本院提出上訴書狀（應
附繕本）。
中    華    民    國    95    年    11    月    8     日
                                  書記官  何慧娟
附錄本案論罪科刑法條：
刑法第325 條 (普通搶奪罪)
意圖為自己或第三人不法之所有，而搶奪他人之動產者，處6 月
以上5 年以下有期徒刑。
因而致人於死者，處無期徒刑或7 年以上有期徒刑，致重傷者，
處3 年以上10年以下有期徒刑。
第 1 項之未遂犯罰之。
附表：（依犯罪時間排序）
  ┌──┬────┬─────┬───┬────────┬──────┐
  │編號│時  間  │  地  點  │被害人│犯罪手法        │ 所得之物   │
  │    │        │          │      │                │            │
  ├──┼────┼─────┼───┼────────┼──────┤
  │ 1  │95年1月 │屏東市公園│丁○○│佯稱購買手機，於│廠牌MOTOROLA│
  │    │22日14時│西路196號 │      │店員丁○○交付手│（型號V3I、 │
  │    │31分許  │（全虹通訊│      │機後，徒手毆打林│序號00000000│
  │    │        │行）      │      │佩祺臉部，搶得手│0000000）之 │
  │    │        │          │      │機後逃逸。丁○○│手機1支     │
  │    │        │          │      │因而受有上唇挫傷│            │
  │    │        │          │      │血腫之傷害。    │            │
  ├──┼────┼─────┼───┼────────┼──────┤
  │ 2  │95年1月 │台南縣永康│丑○○│佯稱購買手機，於│廠牌NOKIA（ │
  │    │23日11時│市○○路  │      │店員丑○○交付手│型號8800、序│
  │    │15分許  │607號（震 │      │機後，徒手毆打童│號0000000000│
  │    │        │旦行）    │      │亭邑臉部，搶得手│99207）之手 │
  │    │        │          │      │機後逃逸。丑○○│機1支       │
  │    │        │          │      │因而受有右鼻部挫│            │
  │    │        │          │      │傷之傷害。      │            │
  │    │        │          │      │                │            │
  ├──┼────┼─────┼───┼────────┼──────┤
  │ 3  │95年1月 │高雄市左營│甲○○│佯稱購買手機，於│1.海爾（型號│
  │    │26日10時│區○○○路│      │店員甲○○交付手│C800、序號  │
  │    │        │419號（亞 │      │機後，徒手毆打吳│00000000）之│
  │    │        │太行動公司│      │姿瑩臉部，搶得手│手機1支     │
  │    │        │）        │      │機後逃逸。（傷害│2.阿爾卡特（│
  │    │        │          │      │部分，未據告訴）│型號CT280、 │
  │    │        │          │      │                │序號3E708C5C│
  │    │        │          │      │                │）之手機1支 │
  ├──┼────┼─────┼───┼────────┼──────┤
  │ 4  │95年1月 │高雄市三民│己○○│佯稱購買手機，於│1.廠牌G-PIUS│
  │    │28日13時│區○○○街│      │店員己○○交付手│（型號EV500 │
  │    │10分許  │446號（摩 │      │機後，徒手毆打林│、序號358116│
  │    │        │奇通訊行）│      │品君臉部，搶得手│000000000） │
  │    │        │          │      │機後逃逸，己○○│手機1支     │
  │    │        │          │      │因而受有牙齒斷裂│2.廠牌TATUNG│
  │    │        │          │      │、鼻樑紅腫之傷害│（型號TC-819│
  │    │        │          │      │。（傷害部分，未│、序號358739│
  │    │        │          │      │據告訴）        │00000000）手│
  │    │        │          │      │                │機1支       │
  │    │        │          │      │                │            │
  ├──┼────┼─────┼───┼────────┼──────┤
  │5   │95年2月8│高雄縣岡山│庚○○│佯稱購買手機，於│廠牌MOTOROLA│
  │    │日18時20│鎮○○路78│      │店員交付手機後，│（型號V3I、 │
  │    │分許    │號（百成電│      │徒手毆打店員林念│序號00000000│
  │    │        │信公司）  │      │慈頭部，搶得手機│0000000）手 │
  │    │        │          │      │後逃逸。（傷害部│機1支       │
  │    │        │          │      │分，未據告訴）  │            │
  ├──┼────┼─────┼───┼────────┼──────┤
  │6   │95年2月 │台南縣仁德│子○○│佯稱購買手機，於│廠牌MOTOROLA│
  │    │13日13時│鄉○○路2 │      │店員子○○交付手│（型號V3I、 │
  │    │38分許  │段465號（ │      │機後，趁其不備之│序號00000000│
  │    │        │全虹通訊行│      │際，徒手搶奪手機│0000000）手 │
  │    │        │）        │      │後逃逸。葉期華因│機1支       │
  │    │        │          │      │而受有左眼外傷性│            │
  │    │        │          │      │虹彩炎合併角膜炎│            │
  │    │        │          │      │之傷害。        │            │
  ├──┼────┼─────┼───┼────────┼──────┤
  │7   │95年2月 │台南市東區│歐陽昱│佯稱購買手機，於│廠牌JMAS（型│
  │    │13日16時│東寧路466 │紋    │店員寅○○○交付│號M860、序號│
  │    │15分許  │號（易利信│      │手機後，徒手毆打│000000000000│
  │    │        │電信公司）│      │寅○○○臉部之際│730）手機1支│
  │    │        │          │      │，搶得手機後逃逸│            │
  │    │        │          │      │（傷害部分，未據│            │
  │    │        │          │      │告訴）。        │            │
  │    │        │          │      │                │            │
  │    │        │          │      │                │            │
  ├──┼────┼─────┼───┼────────┼──────┤
  │8   │95年2月 │高雄縣鳳山│壬○○│佯稱購買手機，於│廠牌MOTOROLA│
  │    │14日下午│市○○○路│      │店員壬○○交付手│（型號V3I、 │
  │    │17時許  │329號（穎 │      │機後，趁其不備之│序號不詳）手│
  │    │        │龍通訊行）│      │際，搶奪手機後逃│機1支       │
  │    │        │          │      │逸。            │            │
  │    │        │          │      │                │            │
  ├──┼────┼─────┼───┼────────┼──────┤
  │9   │95年2月 │高雄市鼓山│乙○○│佯稱購買手機，於│廠牌MOTOROLA│
  │    │21日9時9│區○○○路│      │店員乙○○交付手│（型號V3I、 │
  │    │分許    │39號（全虹│      │機後，持店內高腳│序號00000000│
  │    │        │通訊行）  │      │椅擲向乙○○搶得│0000000）手 │
  │    │        │          │      │手機後逃逸。    │機1支       │
  │    │        │          │      │                │            │
  ├──┼────┼─────┼───┼────────┼──────┤
  │10  │95年2月 │台南市北區│卯○○│佯稱購買手機，於│廠牌MOTOROLA│
  │    │21日19時│成功路384 │      │店員卯○○交付手│（型號V3I、 │
  │    │15分許  │號（震旦行│      │機後，徒手毆打蔡│序號00000000│
  │    │        │）        │      │佳滿臉部，搶得手│0000000）手 │
  │    │        │          │      │機後立即逃逸（傷│機1支       │
  │    │        │          │      │害部分，未據告訴│            │
  │    │        │          │      │）              │            │
  │    │        │          │      │                │            │
  ├──┼────┼─────┼───┼────────┼──────┤
  │11  │95年2月 │高雄縣旗山│癸○○│佯稱購買手機，於│廠牌MOTOROLA│
  │    │22日17時│鎮○○○路│      │店員癸○○交付手│（型號E1000 │
  │    │39分許  │642號（全 │      │機後，搶奪手機後│、序號354614│
  │    │        │虹通訊行）│      │立即逃逸。      │000000000） │
  │    │        │          │      │                │手機1支     │
  │    │        │          │      │                │            │
  ├──┼────┼─────┼───┼────────┼──────┤
  │12  │95年2月 │台南縣永康│丙○○│佯稱購買手機，於│廠牌MOTOROLA│
  │    │23日12時│市○○路  │      │店員丙○○交付手│（型號V3I、 │
  │    │30分許  │486號     │      │機後，徒手毆打蔡│序號00000000│
  │    │        │          │      │佳滿臉部，搶得手│0000000）手 │
  │    │        │          │      │機後立即逃逸。（│機1支       │
  │    │        │          │      │傷害部分，未據告│            │
  │    │        │          │      │訴）            │            │
  └──┴────┴─────┴───┴────────┴──────┘


司法院資訊處製作；財團法人民間司法改革基金會備份。
